【裁判字號】    97,簡上,272
【裁判日期】    980521
【裁判案由】    清償債務
【裁判全文】
臺灣高雄地方法院民事判決             97年度簡上字第272號
上  訴  人  甲○○
被 上訴 人  劉新洲
            即新洲工程行
上當事人間請求清償債務事件，上訴人對於中華民國97年6 月25
日本院高雄簡易庭97年度雄簡字第1468號第一審簡易判決提起上
訴，經本院於民國98年5 月7 日言詞辯論終結，判決如下：
    主      文
原判決廢棄。
被上訴人在第一審簡易之訴駁回。
第一、二審訴訟費用由被上訴人負擔。
    事實及理由
一、本件被上訴人未於言詞辯論期日到場，經核無民事訴訟法第
    386 條所列各款之情形，爰依上訴人之聲請，准由其一造辯
    論而為判決。
二、本件被上訴人起訴主張伊於民國96年7 月12日與上訴人簽訂
    營運合約書而由伊為之自永安興達港統包吊運鋼鐵材料、貨
    櫃等物至小港高松地區，雙方約定運費總價新臺幣（下同）
    40 萬 元，簽約時由上訴人給付定金1 萬元，貨物運送之數
    量達二分之一時給付9 萬元，運送完畢時即應付清餘款，嗣
    伊依約運送完畢後，上訴人復與伊約定餘款30萬元於同年8
    月31 日 全部付清，然上訴人屆期後迄今均拒未給付餘款，
    為此爰依運送之法律關係提起本訴，並聲明求為判決上訴人
    應給付30萬元及自支付命令送達上訴人之翌日起至清償日止
    按週年利率5%計算之利息，並請依職權宣告假執行。
三、上訴人則以兩造所訂系爭運送承攬契約之搬吊內容原包括鋼
    骨結構體全館正面週圍岩石板、辦公室、餐廳、房、內外採
    光廣告看板、外部圍籬、恐龍、貨櫃、400 噸冷氣機、全部
    地板、夾心板等物，惟被上訴人於約定之運送期間因遇雨乃
    將部分設備置放於茄萣鄉而未完成運送，且已搬運部分亦未
    依指示堆放，而置放部分迄今仍遭之棄置現址已致腐爛毀損
    ，伊恐將受有96萬餘元之損失，而被上訴人所提「營運合約
    書」上所載「後款參拾萬元於8 月31日全部付清」等語，係
    伊於運送期間應被上訴人要求給與保證始為書立，但此仍須
    被上訴人運送完畢始得請求，今被上訴人既未運載完畢，其
    自不得向伊請求給付前開運費等語為辯，並聲明求為判決駁
    回被上訴人之訴。
三、原審就被上訴人之上開請求為全部勝訴之判決，上訴人不服
    提起上訴，於本院聲明求為判決：(一)、原判決廢棄；(二)、被
    上訴人第一審之訴駁回；被上訴人對上訴人之上訴未於言詞
    辯論期日到場，亦未提出之書狀作何聲明或陳述。
四、本院就兩造必要爭點所為之判斷：
  (一)、系爭運送契約之託運人為何屬？
      本件被上訴人固執其於原審提出載有「立合約人：劉新洲
      運輸業以下簡稱甲方，甲○○貨主以下簡稱乙方... 」等
      語且經上訴人簽名按捺指印之96年7 月12日營運合約書及
      經上訴人用印之96年7 月31日請款單各乙紙為其向上訴人
      請求給付運費之據，惟上訴人於本院審理中乃提出載明由
      其代表「龍冠國際育樂企業有限公司」（下稱龍冠公司）
      與被上訴人於96年7 月12日所締結之「搬吊遷移運輸工程
      承攬契約書」乙紙及除工程期限、地點不同外餘之內容均
      為相同之94年12月10日、95年8 月15日由同一當事人所締
      結相同名稱之契約書2 紙為被上訴人未完成運送之抗辯，
      而本院經以上開「搬吊遷移運輸工程承攬契約書」3 紙上
      有關「新洲工程行」、「劉新洲」之印文與被上訴人所提
      前開請款單上所蓋用之印文相互比對結果，其印文大小及
      印內文字、字形等經核均屬相符，且核卷附上開「營運合
      約書」之內容僅載有：「1.營運方式：由乙方提供起運處
      數件及卸貨地點明確告知...2. 付款方式：簽約時乙方給
      付甲方訂金10,000元，貨物總數件運載2 分之1 時乙方應
      付90 ,0 00元，貨物運載完畢乙方應付400,000 元」等語
      ，而前該「搬吊遷移運輸工程承攬契約書」則詳載契約條
      款為「一、工程名稱：搬吊運輸活動組合式鋼骨結構體展
      覽館全館材料裝載遷移運輸工程。二、工程內容：搬吊遷
      移運輸鋼骨結構體全館正面週圍岩石板、辦公室、餐廳、
      房、內外採光廣告看板、外部圍籬、恐龍、貨櫃、400 噸
      冷氣機、全部地板、夾心板，總共約85台40尺板車... 等
      。三、工程總價：新台幣肆拾萬元。四、付款程序：全館
      材料茄萣情人碼頭完成運至高雄小港孔宅段新場地，經現
      場人員點交完成驗收合格付清全款。五、工程期限：裝運
      自九十六年七月十二日起至九十六年七月三十一日止總共
      十五個日曆天。六、甲方於展覽館全館資產交給乙方搬吊
      遷移運輸，乙方要負責所有現場鋼骨材物品等運至高雄小
      港孔宅段新場，搬吊運輸途中如有損失或遺失，乙方要全
      權負責，不得以任何理由異議。七、本契約自簽約起乙方
      如有違約發生者，願放棄先訴杭辯權，以本工程總價參倍
      作為賠償金額，若無依甲方指定作業致有損失時，甲方可
      請求賠償，乙方絕無異議。」等語，則以上開2 約所黔記
      之日期、印文均屬相同，且該營運合約書除就付款方式為
      詳細約定外即無其他，惟該「搬吊遷移運輸工程承攬契約
      書」則詳載運物物品、總價、付款程序、期限、違約責任
      等運送契約應有之內容，再觀以被上訴人於94、95年亦連
      續與龍冠公司簽訂有同名且幾同一內容之運送承攬契約，
      顯見該營運合約書應僅係上訴人以其名義先行為之草約或
      其以己為該公司實際負責人之身分逕與上訴人另為付款方
      式之補充契約而已，該「搬吊遷移運輸工程承攬契約書」
      應始為契約當事人正式簽訂之運送本約較符事理，否則即
      無內容詳略差異甚大之二者併為簽訂之理，則被上訴人既
      係與有權代表龍冠公司之上訴人簽訂系爭承攬契約，且該
      約並已載明立約人為龍冠公司，系爭承攬契約權利義務之
      歸屬，自僅存於被上訴人與龍冠公司之間而不及於其他，
      被上訴人依約請求給付系爭運費，自應對效力歸屬之龍冠
      公司而非代表其訂約之上訴人本人為請求始為正途，其依
      運送契約對非當事人之上訴人主張付款義務之履行，自有
      訴訟標的法律關係不存在之情事。
  (二)、被上訴人就系爭運送契約是否業已完成？
      本件被上訴人固執其於原審提出載有「後款參拾萬元於8
      月31日全部付清」之語之96年7 月12日營運合約書及96年
      7 月31日由其所開具內載「永安興達港至小港高松吊運鐵
      材料、貨櫃」之語之請款單各乙紙為其已完成運送而得請
      款之據，惟此已為上訴人所否認，而應為被上訴人執為契
      約依據之上開運送承攬契約原約定之工程內容乃含「搬吊
      遷移運輸鋼骨結構體全館正面週圍岩石板、辦公室、餐廳
      、房、內外採光廣告看板、外部圍籬、恐龍、貨櫃、400
      噸冷氣機、全部地板、夾心板等」已如上述，另上該契約
      所載起運地之茄萣情人碼頭現場迄今仍置有成堆之木心板
      等諸多木料乙情，亦有照片多幀在卷足憑，是被上訴人既
      應依上開「搬吊遷移運輸工程承攬契約書」履行其運送契
      約之義務，而依該約所定之運送內容除鋼材外乃包含有展
      覽館全館之地板、夾心板等物，然該約約定之起運地點既
      仍堆置有成堆之木心板等諸多木料，顯見被上訴人就此並
      未為運送，其運送義務是否業已依約完成即非無疑，而被
      上訴人就此既未為舉證，上訴人所辯被上訴人並未完成全
      部之運送而不得請求餘款即屬有據。
五、綜上所述，系爭運送承攬契約應係被上訴人與龍冠公司所簽
    訂，其權利義務之歸屬僅存於二者公司之間而不及於代表龍
    冠公司訂約之上訴人本人，被上訴人自應對效力歸屬之龍冠
    公司為運費之請求，且被上訴人就系爭運送承攬契約所約定
    之運送品項仍有木心板等諸多木料部分未為完成，其對非契
    約當事人之上訴人請求給付剩餘未付之運費30萬元及其遲延
    利息自屬無據，所為請求自應予以駁回，原審未慮及此即判
    認上訴人應如數給付，其認事用法尚有未洽，上訴意旨指摘
    原判決不當，求予廢棄改判，為有理由，自應由本院予以廢
    棄改判如主文第2 項所示。
六、據上論結，本件上訴為有理由，合依民事訴訟法第436條之1
    第3項、第450條、第78條，判決如主文。
中    華    民    國    98    年    5     月    21    日
                  民事第一庭    審判長法  官  黃國川
                                      法  官  郭瓊徽
                                      法  官  黃宏欽
正本係照原本作成。
本判決不得上訴。
中    華    民    國    98    年    5     月    21    日
                                書記官  陳心儀


司法院資訊處製作；財團法人民間司法改革基金會備份。
